臺灣苗栗地方法院刑事判決　　　　　　　96年度易字第455號
公　訴　人　臺灣苗栗地方法院檢察署檢察官
被　　　告　庚○○
選任辯護人　李世才律師
　　　　　　辛○○
　　　　　　己○○
上列被告因竊盜等案件，經檢察官提起公訴（95年度偵字第3402
號、96年度偵字第2223號），本院判決如下：
    主  文
庚○○共同違反在他人山坡地內，不得擅自從事採取土石之使用
之規定，處有期徒刑壹年肆月，減為有期徒刑捌月。
辛○○共同違反在他人山坡地內，不得擅自從事採取土石之使用
之規定，累犯，處有期徒刑壹年肆月，減為有期徒刑捌月。
己○○無罪。
　　事  實
一、辛○○曾犯盜採砂石之竊盜案件，經臺灣高等法院臺中分院
    93年上易字第1313號判處有期徒刑6 月確定，甫於民國94年
    5 月20日易科罰金執行完畢，猶不知悔改（構成累犯）。
二、緣北川營造有限公司（下稱北川營造公司）於95年4月19日
    ，承攬臺灣電力股份有限公司輸變電工程處中區施工處所發
    包之「谷關－卓蘭雙T翁子、豐原161KV線#38－45鐵塔工程
    」（該工程原係展晟營造有限公司於92年間得標，之後因故
    轉讓予北川營造公司），庚○○係北川營造公司於該工地之
    現場負責人，明知該工地係採人工挖掘，並運用烤漆浪板擋
    土方式由地面挖掘，且該工程所產生之土石，依合約規定，
    僅能載運至后里土石方資源堆置場，不得擅自運離，亦知丙○○所有坐落於苗栗縣三義鄉○○段243、248、255號土地
    ，及永森企業股份有限公司所有位於同段241、242號土地，
    係經主管機關依山坡地保育利用條例及水土保持法公告列管
    之山坡地，如有經營、使用山坡地之必要，除須經土地所有
    權人同意外，並應經調查規劃，依水土保持技術規範實施水
    土保持之處理與維護，以防水土流失，而於未擬具水土保持
    計劃申請主管機關許可前，不得擅自墾殖、從事採取、堆積
    土石之使用，竟假藉該工程施工開闢道路供大型機具通行之
    名義，與辛○○2人共同意圖為自己不法之所有，且基於違
    反山坡地保育利用條例之概括犯意聯絡，由庚○○指示辛○○在現場指揮，辛○○則自95年6月23日起，僱用不知情之
    林英志、林志鴻（上2人已經檢察官不起訴處分確定）駕駛
    挖土機，在上開241、242、243、2 55及248號，挖取如附表
    所示範圍A、B、C、D、E部份土石後（盜挖面積、數量詳見
    苗栗縣銅鑼地政事務所土地複丈成果圖），將之放置於不知
    情之黃正昌（已經檢察官為不起訴處分確定）所駕駛之車牌
    475-GU砂石車上，復由黃正昌將上述土石運至約100公尺處
    堆置，並將前述挖取之土石，搬運至有犯意聯絡之廖易恩（
    另移由本法院併案審理）所駕駛之車牌FH-255號大貨車、及
    不知情之己○○所駕駛車牌6J-673號大貨車上（對己○○部
    分為無罪之諭知，理由詳後述），廖易恩、己○○復將該土
    石外運至不詳地點。另不知情徐瑞海及林文隆（上2人已經
    檢察官為不起訴處分確定）則分別受辛○○或庚○○之僱用
    ，在現場從事管制車輛及打掃等工作。嗣於95年6月28日上
    午11 時30分許，為警在上址查獲，並發現盜採砂石數量逾
    4044.24立方公尺（盜採砂石數量以附表所示範圍A、B、C
    、D、E之總和5221.02立方公尺，再扣除現場堆置土石甲區
    427.33立方公尺、乙區749.45立方公尺，合計為40 44.24立
    方公尺）。
三、案經苗栗縣警察局苗栗分局報請臺灣苗栗地方法院檢察署
    檢察官偵查起訴。
    理  由
壹、程序部分：
    按被告以外之人於偵查中向檢察官所為陳述，除顯有不可信
    之情況者外，得為證據，同法第159條之1第2項定有明文。
    偵查中對被告以外之人（包括證人、鑑定人、告訴人、被害
    人及共同被告等）所為之偵查筆錄，或被告以外之人向檢察
    官所提之書面陳述，性質上均屬傳聞證據。惟現階段刑事訴
    訟法規定檢察官代表國家偵查犯罪、實施公訴，依法其有訊
    問被告、證人及鑑定人之權，證人、鑑定人且須具結，而實
    務運作時，檢察官偵查中向被告以外之人所取得之陳述，原
    則上均能遵守法律規定，不致違法取供，其可信度極高，職
    是，被告以外之人前於偵查中已具結而為證述，除反對該項
    供述得具有證據能力之一方，已釋明「顯有不可信之情況」
    之理由外，不宜以該證人未能於審判中接受他造之反對詰問
    為由，即遽指該證人於偵查中之陳述不具證據能力。且所謂
    不可信之情況，法院應審酌被告以外之人於陳述時之外在環
    境及情況，例如：陳述時之心理狀況、有無受到外力干擾等
    ，以為判斷之依據。本件證人廖易恩、己○○、林英志、林
    志鴻、黃正昌、徐瑞海、林文隆、甲○○、戊○○、羅濟琴
    、丙○○、林文琴、乙○○於檢察官訊問時（參見95年度偵
    字第3402號卷一第180至184頁、第201至203頁、第243至245
    頁、第247至249頁、第289至290頁，同號卷二第7至9頁、第
    76至81頁），係以證人之身分陳述，經告以具結義務及偽證
    處罰後，於命證人朗讀結文後具結，其係於負擔偽證罪之處
    罰心理下證述，並以具結擔保其供述之真實性，又無受其他
    不當外力干擾之情形，其等未曾提及檢察官在偵查時有不法
    取供之情形，依上揭說明，其等於偵查中之證言，自具有證
    據能力，依刑事訴訟法第159條之1第2項之規定，得為證據
    。
貳、實體有罪部分：
一、本件被告庚○○矢口否認有何竊盜及違反山坡地保育利用條
    例犯行，辯稱：「因為現場我交給辛○○處理，我是僱用辛○○在現場管理，我要求他要依照臺電所規定的廢棄土方處
    理方式來處理，我不是很常去那邊。」等語，又辯護人為被
    告庚○○辯護稱：「地政事務所測量的基準與被告測量的基
    準有落差，是造成土石方有起訴書所載的落差量，至於Ａ區
    的部份，被告都沒有去動，臺電的人有去照相.... 並沒有
    任何的證據可以證明現場的土石除了載到后里棄土場以外，
    還有載運到別處賣掉的情形。又經過詰問，可以確認，起訴
    書土地複丈成果圖上面Ｇ的地方，可以確認是在北川營造有
    限公司接手前，那個洞就存在的，由檢察官測量出來的開挖
    面積有4044平方米，減去原先就存在的1398立方米，被告等
    開挖便道的面積是只有2722立方米，這2722立方米就跟臺中
    縣政府核准的2546立方米是相近的，中間的落差應該就是我
    們講的測量的問題」等語。另被告辛○○辯稱：「我們沒有
    竊盜，我們是照工程的程序去走，是測量出來之後，說我們
    有超挖，但我們都是按照公司的指示去做，可以運出去的就
    運出去，不可以運出去的，就放在旁邊。當初我們作這個工
    程時，鯉魚潭派出所有常常上去監督，我們不可能偷挖，我
    們開路作便道的部份放在旁邊一堆，沒有載出去，工地裡面
    允許可以載出去的土石，我們另外放在旁邊，再載出去」等
    語。
二、惟查：
    (一)被告辛○○於偵查時陳稱：「（問：你為何在現場施工？
      我受雇於北川的庚○○，我是作工的，他付我機械的工錢
      。」、「（問：你們載土石去何處？）馬拉灣附近的土石
      場。」、「庚○○有無在現場監工？）有。」、「（問：
      你們從何時開始做？）我記得是95年4 月開工，我從開工
      之後就開始做。我負責整地、棄方。」、「（問：你工作
      與基塔有無關係？）我是做塔基及做路。」、「（問：你
      做基塔，是否需要挖這麼多地方？）施工範圍我不清處，
      庚○○叫我怎麼做，我就怎麼做，我是接受庚○○的指揮
      。」、「（問：為何有些與基塔無關你們還挖？）我們做
      路比較多。」（見95年度偵字第3402號卷一第272 至273
      頁），另證人即卡車司機廖易恩於偵查時略稱以：「我受
      辛○○雇用。我昨天開始載，載5 車到馬拉灣附近空地倒
      ，該處大門敝開沒人管。簽收單上的『利』是我寫的，是
      要區別土石載到那，『利』代表果園。辛○○有出示環保
      四聯單，台電契約」等語（同上偵卷第131 至134 頁）。
      證人即卡車司機黃正昌於偵查時證稱略以：「我受辛○○
      雇用。我在場內搬運，載到100 公尺外倒，沒有外運」等
      語（同上偵卷第131 至134 頁）。而證人即同案被告卡車
      司機己○○於偵查中證稱略以：「是庚○○找我過去的，
      錢也是找庚○○領，現場車輛調度由辛○○指揮，我將砂
      石載到后里的廢土場，我只載了一趟，辛○○有給我四聯
      單」等語（上參95年度偵字第3402號卷二第78至79頁）。
      另證人即挖土機司機林英志於偵查中亦結證稱略以：「是
      辛○○找我過去，他就是小強，現場由他指揮，有看到2
      、3 台砂石車載砂石走，但不知他們開到哪裡，小強有說
      是合法的，並出示公文」等語（同上偵卷第77至78頁）。
      又證人即挖土機司機林志鴻於偵查中結證稱略以：「是辛○○找我們過去，我將砂石挖到黃正昌21噸卡車上，然後
      由35噸砂石車將砂石載出去，不知載往何處。在現場有看
      到庚○○，他是老闆，他有交代辛○○，辛○○再交代我
      們」等語（同上偵卷第78頁）。而證人即大門管制員徐瑞
      海於偵查中結證稱略以：「庚○○雇用我。有看見砂石車
      載滿砂石出去，但不知載到何處，門口平常是關閉的，有
      車輛進出才打開」等語（同上偵卷第80頁）。復證人即現
      場掃路員林文隆於偵查中結證稱略以：「庚○○雇我。我
      有看見幾台砂石車空車進場，滿載出去，但不知載往何處
      」等語（同上偵卷第79至80頁）。是被告庚○○，自95年
      4 月某日許，即夥同共犯辛○○以假藉臺電施做電塔工程
      需開闢道路之名義，僱請不知情之林英志、林志鴻，駕駛
      挖土機開挖砂石，將之放置於不知情之黃正昌所駕駛之砂
      石車，復由黃正昌將上述土石運至約100 公尺處堆置，再
      由證人廖易恩及不知情之被告己○○所駕駛之砂石車載出
      外運等情。
    (二)另查證人甲○○於偵查時結證稱：「（問：你服務何處？
      ）苗栗縣政府建設局土石管理課之河川駐衛警。」、「（
      問：（提示95年6月28日會勘紀錄）查獲的地點確實是上
      城段242、255、248、249土地？）是，其中249號土地是
      國有地，其他3筆是私有地。」、「（問：這4筆土地，被
      告挖的地點與臺電施工地點是否屬同一位置？）這4筆土
      地有大筆開挖及修路情況，不是只有挖基座而已。」「（
      問：本件如何查獲？）農業局由航照圖看出，通報我們前
      往查證，6月28日之前約2週我們第一次去查證，看到的情
      況也是有大面積的開挖，但比6月28日開挖的面積小。第
      一次去現場時，沒有發現行為人及機具在現場，但有開挖
      的痕跡，6月28日我們再去，就查獲行為人及機具。」、
      「（問：你在警詢說開挖的242、255、248、249地點不是
      臺電高壓電塔的基地？）是。台電只有施工249之1、256
      之1土地，也只有小點範圍而已。」、「（問：一般申請
      開採土石是否須經縣政府同意？）需要。但這4筆都未經
      縣政府同意，這4筆都屬於山坡地」等語（以上參95年偵
      字第3402號卷一第180至181頁）。另證人即查獲本件之員
      警丁○○在本院審理時結證稱：「（問：本件是如何查獲
      的？）去年6月下旬，當天會同苗栗分局偵查隊的同仁一
      同上去取締的。」、「（問：在會同偵查隊一起去取締的
      前一天是否有在現場附近攔檢到貨車載運土石？）不只前
      一天，我記得他們載運出去，他們砂石車是走山路下去，
      我有開過告發單，開的內容是超載。」、「（問：查獲之
      前，你是否在攔檢時，有問砂石車的司機，砂石是怎麼來
      的？）有，他們回答我說是矮山山上作台電電塔基座剩餘
      的，他們要運到台中的土資場。」、「（問：當砂石車的
      司機這樣回答你時，後來你是否有會同所裡的同仁去現場
      蒐證錄影？）有的。」、「（問：你們為何要去現場蒐證
      錄影？）我有問他們那些土石的問題，他們說是電塔施作
      的，他們有拿公文給我看，我問他們數量是多少，公文上
      寫1千多或是2千多立方米，但是我覺得應該不會那麼多，
      因為我取締之前就已經告發好幾次了，都是超載的。」、
      「（問：為何後來會會同苗栗分局偵查隊到現場去勘查？
      ）之前取締超載後，有一陣子沒有外運，後來有人跟我講
      說又有人砂石外運，我就會同偵查隊前往矮山取締。」等
      語（上參本院審卷96年8月22日審判筆錄第7至9頁）。是
      由證人甲○○、丁○○之證詞，可知渠等係證稱在上述上
      城段242、255、248、249地號土地，係屬山坡地，未經縣
      政府許可而有遭大筆開挖及修路情況，並於96年6月28日
      取締前，在現場附近有攔檢到貨車超運土石不只1次，而
      砂石車的司機皆稱是矮山山上作台電電塔基座剩餘的土石
      等情。
    (三)衡諸卷附之土地登記謄本、地籍圖（同上參偵卷卷一第
      170 至178頁及本院審卷所附上城段241、243地號土地登
      記公務用謄本）、95年6月28日會勘紀錄1份、95年10月16
      日現場履勘筆錄1份及檢查事務官所繪製盜採現場簡圖、
      勘驗現場照片（參同上偵卷卷一第86至87頁、218至221頁
      、第106至第114頁、第222至241頁、第258至256頁）、苗
      栗縣銅鑼地政事務所95年10月16日之土地複丈成果圖、台
      電公司950411號D中區字第95040228Y函、台電公司工程採
      購承攬契約及詳細價目表、契約轉讓協議書、臺中縣政府
      95 年6月9日府工建字第0950156576號函、后里廢棄土清
      理有限公司於950510出具予北川公司之營建工程土石方資
      源收受處理同意書、證人丙○○提供之切結書2份（參同
      上偵卷第93至95頁、第97至99頁、第102頁、第101頁及第
      207頁）所示，復參酌證人廖易恩、己○○、林英志、林
      志鴻、徐瑞海、林文隆、黃正昌、甲○○、丁○○之上述
      證詞，另審酌證人即臺電公司人員羅濟琴及臺電公司助理
      檢驗員戊○○之如下證詞，可知下列事實：
   1、展晟營造有限公司於92年間得標臺灣電力股份有限公司輸
      變電工程處中區施工處所發包之「谷關－卓蘭雙T翁子、
      豐原161KV線#38－45鐵塔工程」，原於詳細價目表中約定
      殘方處理（含棄運）總數量為2,546立方米，至94年4月19
      日止，上開工程遂由北川營造公司承接，於展晟營造有限
      公司施工期間，已棄運剩餘土石方至后里廢棄土清理有限
      公司數量共計1,330立方米，因此，承接之北川營造公司
      核准移棄運量僅1,216立方米，合先敘明。
   2、證人戊○○於偵查時結證稱略以：「塔基挖洞只限於人工
      開挖，現場是挖42至44號塔基，臺電公司並沒有叫被告開
      挖如此大面積，工程開挖不需要麼長、寬的施工便道，因
      為我們評估是用人工開挖，只要搬運機如卡車、搬運車可
      以進入就可以，現場3座塔基預估土方有900立方公尺，但
      現場只有43號塔基開挖，而且土方預估僅有50立方公尺。
      另外被告開挖的地方並不都是施工便道，有兩塊與塔基相
      連，ㄧ個通往43號塔基，ㄧ個通往42號塔基，另外一塊正
      方形部分與塔基無關，不知他們為何開挖」等語（參同上
      偵卷卷一第180 至182 頁），其於本院審理時結證稱：「
      （檢察官問：提示起訴書的土地複丈成果圖，範圍Ａ、Ｂ
      、Ｃ、Ｄ、Ｅ是否是新挖的痕跡？）是的。」等語（上參
      本院審卷96年9 月5 日審判筆錄第6 頁）。證人羅濟琴於
      偵查時結證稱略以：「台電電塔基座使用浪板圈為擋土設
      備，然後人工挖掘，並不需要使用怪手，而且也不需要開
      挖如此大範圍，而且現場3 座鐵塔，只有43號開挖」等語
      （參同上偵卷卷一第180 至182 頁）。是由證人戊○○、
      羅濟琴之證詞，可知北川營造公司所承接之臺電公司電塔
      工程是用人工開挖，因此不需要這麼長、寬的施工便道，
      供搬運卡車或挖土機具通行，而現場是開挖42至44號3座
      塔基，預估總土方僅有900 立方公尺，目前只有43號塔基
      開挖，而土方預估僅有50立方公尺。
   3、而苗栗縣三義鄉○○段243、248、255號土地係屬丙○○
      所有，而同段241、242號土地，係永森企業股份有限公司
      所有，均係屬山坡地保育區農牧用地。北川營造公司為施
      工#42－45鐵塔工程，於94年4月27日有經所有人丙○○同
      意經過渠所有之前述地段位於矮山的土地，惟渠並未同意
      大規模開挖。
   4、證人即警員丁○○於96年6月28日前，在現場附近有攔檢
      到貨車超運土石不只1次，並違規舉發，而砂石車的司機
      皆稱是矮山山上作台電電塔基座剩餘的土石，後來經人檢
      舉矮山上又有人砂石外運，渠就會同偵查隊前往矮山取締
      。
   5、苗栗縣警察局苗栗分局鯉魚派出所（以下稱鯉魚派出所）
      警員，於95年6月28日下午5時30分許，會同苗栗縣政府建
      設局人員、證人廖易恩、被告己○○、證人黃正昌、林志
      鴻、林文隆、林英志、徐瑞海等人，在苗栗縣三義鄉○○
      段24 2、255 、248 、249 私有及國有土地（即台電公司
      發包基礎工程施設工程現場）會勘之結果略以：「一、現
      場勘查：三義鄉○○段242 、255 、248 、249 地號之國
      有、私有地。二、現場開挖情形共計3 處其一：長約70公
      尺、寬約35公尺、深平均約1 公尺，其二：長約70公尺、
      寬約7 公尺、深平均約2.5 公尺，其三：長約50公尺、寬
      約6 公尺、深平均約1 公尺，現場查獲總開挖數量共計
      3,975 立方公尺。三、另現場堆置二處砂石約2 千立方米
      。四、本案查獲作業機具：挖土機三部，二部聯結車（車
      號：6J-673、FH-255），20噸卡車一部（475-GU），其中
      二部聯結車皆載滿砂石為警查獲、、、」（參同上偵卷卷
      一第86至87頁）。
   6、檢察事務官林昆璋，於95年10月16日上午10時10分許，會
      同苗栗縣銅鑼地政事務所局人員、臺灣電力股份有限公司
      輸變電工程處中區施工處人員羅濟琴、辯護人李世才律師
      、被告辛○○、己○○、證人黃正昌、林志鴻、林文隆、
      林英志、徐瑞海、甲○○、林文琴等人，在苗栗縣三義鄉
      鯉魚潭矮山村履勘現場之結果為：「一、拍攝現場照片囑
      託銅鑼地政事務所鑑定，二、關係人丙○○女兒林文琴表
      示前往塔基地第43號電塔之便道，被告等人到挖有可能到
      三義鄉○○段248地號、、」，並由檢察事務官初步繪製
      盜採現場簡圖並將盜挖地區分別標示A、B、C、D、E區之
      簡圖（參同上偵卷卷一第218至221頁）。
   7、復斟酌苗栗縣銅鑼地政事務所土地複丈成果圖所示，可知
      三義鄉○○段第243號、第240號、第241號土地間，有1土
      堆其體積為427. 33立方公尺（即複丈成果圖之堆土區○○○○段第248 號、第243 號土地間，有1 土堆其體積為
      749 .45 立方公尺（即複丈成果圖之堆土區乙）。而觀諸
      卷附之地籍圖謄本所示，可知三義鄉○○段第249 號土地
      與同段第248 、249-1 、2 45、250 號等土地相鄰，而本
      件測量結果認定，開挖土石之範圍，係位於三義鄉○○段
      第241 號、第242 號、第243 號、第248 號、第255 號土
      地之間（即如前述土地複丈成果圖A 、B 、C 、D 、E 區
      所示），尚與同段第249 號土地無涉。至鯉魚派出所警員
      查獲本件當日下午，會同相關人員到場勘驗時，因未會同
      地政事務所測量人員實地測量，對於行為地之地號認定未
      臻精確，乃根據相關當事人之陳述而誤為同段249 號土地
      之記載，且當日所計算之現場查獲總開挖數量3,975 立方
      公尺亦為初估。應以前述測量人員所製作之土地測量成果
      圖所示之地號，及開挖面積即複丈成果圖上所示之A 、B
      、C 、D 、E 區為正確。換言之，本件被害人丙○○等人
      所有，被盜挖土石之處，係位於三義鄉○○段第241 號、
      第242 號、第243 號、第248 號、第255 號土地，而總盜
      採砂石數量為附表所示範圍A 、B 、C 、D 、E 之總和
      5221.02 立方公尺，再扣除現場堆置土石甲區427.33立方
      公尺、乙區749.45立方公尺，合計共盜採4044.24 立方公
      尺，附此敘明。
   8、綜上，被告庚○○係北川工地負責人，該公司於95年4月
      19日起承接臺電公司#38－45之鐵塔工程，施工至查獲日
      95年6月28日止，僅43號塔基開挖，而土方預估僅有50立
      方公尺。於上述施工期間，竟以該工程施工需開闢道路供
      大型機具通行之用，未先擬具水土保持計劃經苗栗縣政府
      等主管機關許可，亦未經地主之同意，於上述上城段第
      241號、第242號、第243號、第248號、第255號非臺電所
      有之山坡地，指示被告辛○○，僱用證人林英志、林志鴻
      駕駛挖土機，在上述土地開挖，挖取如土地複丈成果圖表
      所示範圍A、B、C、D、E部份土石後，再由證人廖易恩及
      之己○○所駕駛之大貨車，外運至不詳地點。嗣於95年6
      月28日為警查獲，發現盜採砂石數量已逾4044.24立方公
      尺，與已施工之43號基塔棄土方及核准得廢棄之總剩餘土
      石方1,216立方米，相距甚遠。
    (四)被告庚○○於本院審理時雖承認工地是為了讓車輛進入，
      才有開便道，並以上述情詞置辯，惟查：證人徐瑞海、林
      文隆皆證稱渠等受雇於庚○○，且門口平常是關的，有車
      輛進出才打開等情，已如前述。證人林志鴻亦稱在現場有
      看到庚○○，他是老闆等語，亦如前述。又證人林文琴於
      偵查中結證稱：「、、今天我另外帶1份切結書，上面的
      『庚○○』、『本工程在施工中絕對負責外人進入盜採』
      、『九十五年』都是庚○○事後補上的，且這件事都是庚○○與我們接洽的」等語（參95年度偵字第3402號卷一第
      202頁）。是被告庚○○係代表北川營造公司與上述上城
      段243、248、25 5地號土地之所有人丙○○簽約借道施工
      ，被告庚○○辯稱渠不常去、不知道等情，顯係卸責之詞
      。被告庚○○雖辯稱需施工便道，未有盜採砂石等語，但
      上述得所有人丙○○同意使用渠之土地，除該土地未另取
      得苗栗縣政府准許開發山坡地保育區之許可證明外，亦未
      取得前述被盜採土石之三義鄉○○段第241、242地號土地
      所有人永森公司的同意，且現場查獲盜採數量逾4044.24
      立方公尺之多。由此益徵被告庚○○並未申請主管機關許
      可，而假藉承攬臺電電塔工程，需就三義鄉○○段243、
      248、255地號土地開闢道路之名，行盜採三義鄉○○段第
      241號、第242號、第243號、第248號、第255號土地土石
      之實。
    (五)另查，證人乙○○於偵查中結證稱：「展晟從93年12月開
      始，共載運了1320立方公尺，94年3月份一直到95年6月間
      ，這工程就沒有載運土石到我們廢土場，一直到95年6月
      開始，北川公司才開始載廢土到我們廢土場，一直到95年
      11月份，北川載運數量共計689立方公尺」等語（上參95
      年度偵字第3402號卷二第8頁），復徵之后里廢棄土清理
      有限公司95年6月至11月份之營建工程剩餘土石方資源暫
      存回收轉運再利用實際處理明細（參同上偵卷第44至49頁
      、第68頁）所示，可知北川營建公司承攬臺電公司電塔工
      程期間，僅載運689立方公尺之合法棄置土方至核准之后
      里土石方資源堆置場，實與預估之已施做43號電塔之開挖
      棄土約50立方公尺相去甚遠外，更與實際查獲盜採數量
      4044.24立方公尺之數額顯不相符，被告辛○○及辯護人
      辯稱皆依法運至后里廢棄土清理公司，顯係卸責之詞。又
      證人戊○○證稱起訴書的土地複丈成果圖，範圍Ａ、Ｂ、
      Ｃ、Ｄ、Ｅ是新挖的痕跡等情，已如前述。而複丈成果圖
      中範圍G本非起訴範圍，辯護人辯護稱複丈成果圖範圍G是
      舊痕跡應扣除，諉不足採。
    (六)綜上，被告庚○○、辛○○上述辯解，顯為臨訟卸責之詞
      ，均不足為採。此外，復有土地登記謄本、地籍圖、會勘
      紀錄及照片、履勘現場筆錄、苗栗縣銅鑼地政事務所95年
      10月16日之土地複丈成果圖、檢察官勘驗現場照片、后里
      廢棄土清理有限公司95年6月至11月份之營建工程剩餘土
      石方資源暫存回收轉運再利用實際處理明細在卷可憑，其
      等上述犯行，洵堪認定。
三、核被告庚○○、辛○○所為，均係違反山坡地保育利用條例
    第10條、第9條第4款之規定，應依同條例第34條第1項處罰
    。又山坡地保育利用條例第34條第1項規定之擅自採取土石
    使用罪，其立法目的固重在山坡地自然生態景觀、涵養水源
    等水土保持處理與維護，及資源保育之有效利用，然其同時
    規範不得在他人山坡地內，擅自從事採取土石使用之犯行，
    本質上即為刑法竊盜罪之特別規定，自不應再論以竊盜罪名
    （最高法院92年度台非字第232號判決意旨參照）。是檢察
    官認其等係犯刑法第321條第1項第4款之加重竊盜罪，容有
    誤會，但起訴之基本社會事實同一，本院爰依刑事訴訟法第
    300條之規定，變更檢察官之起訴法條，附此敘明。被告庚○○、辛○○及廖易恩間，就上開犯行，有犯意之聯絡及行
    為之分擔，均為共同正犯。被告辛○○，有事實欄一所示之
    前科素行，於事實欄一所示之時間執行完畢，此有臺灣高等
    法院被告前案紀錄表在卷可佐，其於前案執行有期徒刑完畢
    後5 年內再犯上述之罪，為累犯，應依刑法第47條第1 項之
    規定，加重其刑【被告辛○○於行為後刑法第47條累犯之規
    定雖有修正，但無論依修正前刑法第47條或修正後刑法第47
    條第1 項之規定，均構成累犯，無庸依刑法第2 條第1 項之
    規定，為新舊法比較，而應依一般法律適用原則，適用裁判
    時刑法第47條第1 項之規定，論以累犯（參照最高法院95年
    11 月7日第21次刑事庭會議決議意旨及95年度台上字第7241
    號判決意旨）】。爰審酌被告庚○○人，不思以正途賺取金
    錢，竟與被告辛○○共同在他人山坡地採取土石，現場開挖
    面積已達4,044.24平方公尺，以每立方公尺250 元計算，獲
    利高達1, 011,066元，且將山坡地原有之地形、地貌嚴重破
    壞，對土地權利人之權益及公眾之生命、身體、財產安全造
    成相當危害，其等犯後猶否認犯行，飾詞卸責，犯後態度不
    佳，並衡酌其等犯罪之動機、目的、手段、犯罪所得及所造
    成之損害等一切情狀，各量處如主文所示之刑。又查，被告
    2 人前述違反山坡地保育利用條例之犯行，係在96年4 月24
    日之前，所犯符合中華民國九十六年罪犯減刑條例所定之減
    刑條件，爰依同條例第2 條第1 項第3 款之規定，減其等宣
    告刑二分之一，故減為如主文所示之刑。末查，扣案之廖思
    宗、黃正昌、林志鴻、己○○、林文隆、徐瑞海、林志英所
    有之行動電話及門號非被告2 人所有，自不得沒收，附此敘
    明。
參、實體之無罪部分：
一、公訴意旨略以：被告庚○○意圖為自己不法之所有，假開路
    之名，行盜採土石之實，自96年6月23日起至96年6月28日止
    ，僱用具有共同犯意聯絡之被告辛○○，在上開5筆地號之
    土地上竊取土石。由不知情林英志、林志鴻，駕駛挖土機開
    挖砂石，取至不知情之黃正昌所駕駛之砂石車，運至約100
    公尺處堆置，再由廖易恩及被告己○○所駕駛之上述砂石車
    ，將上述挖取之土石，載運至不詳地點販售。嗣於96年6 月
    28日11時30分許，，為警在上址查獲，並發現盜採砂石數量
    逾4044.24立方公尺，因認被告己○○，涉犯刑法第321條第
    4款之加重竊盜罪嫌。
二、公訴意旨認被告己○○，涉犯刑法第321條第1項第4款之加
    重竊盜罪嫌係以：(一)被告辛○○之警偵訊筆錄，證明其承認
    僱請被告己○○駕駛大卡車外運土石。(二)又被告己○○之警
    、偵訊筆錄：承認於95年6月28日，受僱於被告庚○○及辛○○，在系爭土地駕駛砂石車載運土石之事實。(三)復有土地
    登記謄本、地籍圖、會勘紀錄及照片、履勘現場筆錄、苗栗
    縣銅鑼地政事務所95年10月16日之土地複丈成果圖檢察官勘
    驗現場照片、后里廢棄土清理有限公司95年6月至11月份之
    營建工程剩餘土石方資源暫存回收轉運再利用實際處理明細
    在卷可憑，作為主要之論據。
三、本件被告己○○，否認有在上述山坡地盜採土石之犯行，辯
    稱：「我們是運輸單位，如計程車排班一樣，我們怎麼可能
    知道客人要我們載什麼，我們無法判斷到底有沒有超挖，有
    沒有犯法，我們不曉得上面的作業，他們（台電、承包商）
    是施工單位，我們是被他們請的運輸單位，在現場是辛○○
    在指揮，我領工錢是要找辛○○、庚○○，我剛開始第一天
    跑警察就去現場逮捕了。」等語。
四、按犯罪事實應依證據認定之，無證據不得推定其犯罪事實；
    又不能證明被告犯罪或其行為不罰者，應諭知無罪之判決，
    刑事訴訟法第154 條第2 項第301 條第1 項分別定有明文
    。又認定犯罪事實所憑之證據，無論其為直接或間接證據，
    在訴訟上之證明均須於通常一般之人均不致有所懷疑而得確
    信其為真實之程度，始得據為有罪之認定，倘其證明尚未達
    到此一程度而有合理之懷疑存在，以致無從形成對被告不利
    之確信時，依據罪疑利益歸於被告之法則，即應儘先為有利
    被告之判斷，不得徒憑主觀上之臆測遽行排除有利於被告之
    可能，最高法院76年臺上字第4986號著有判例足參。
五、經查：
    (一)被告己○○稱：6月28日警察查獲，但是車上有土石，我
      要開車到警察局放置，警察再把車子交給我保管，隔天我
      再把那些土石載運去后里廢土場傾倒等語。是被告己○○
      ，係第1天至上述地號山坡地工作，旋即為警員查獲無誤
      ；而前述三義鄉○○段第241號、第242號、第243號、第
      248 號、第255號地號土地，係山坡地保育區農牧用地，
      此有前述土地登記謄本、地籍圖、會勘紀錄及照片在卷可
      佐。由此可見，上述山坡地並非河川地，亦非顯而易見之
      公有土地。因此，被告己○○受被告辛○○之僱用，至前
      述地號山坡地工作時，衡諸常情，應會認為係在私人所有
      之土地工作，尚無竊取他人土石之認識，是被告所稱並非
      全然不可採信。
    (二)檢察官雖以上述地號土地，業經被告庚○○等人，開挖盜
      採土石之面積已達4044.24 平方公尺，而認被告庚○○、
      辛○○等2 人，與被告己○○就盜採上述山坡地之土石，
      具有犯意聯絡與行為分擔。但因被告己○○僅在前述山坡
      地工作1 天，且被告庚○○等人並未明確告知其等未得土
      地所有權人之同意，且出具合法之臺電公司施作工程棄土
      證明單予被告己○○觀視，用以說明其等在該地合法採取
      土石，準此，被告己○○，實難知悉上述採取土石之行為
      係不合法。至上述山坡地，被盜採土石之範圍雖如此廣泛
      ，體積如此巨大，但係因被告庚○○等人自95年6 月23日
      起迄95年6 月28日止所為，被告己○○僅係第1 天到達上
      址載運土石。因此，被告己○○，誤認上述採取土石之行
      為，係合法之工程棄土，實在情理之中，尚非虛妄。
    (三)綜上，檢察官之舉證，均不足以證明被告己○○涉犯刑法
      第321條第1項第4款之加重竊盜罪。此外，復查無其他積
      極證據足資證明被告有何公訴人所指之犯行，揆諸前揭判
      例及說明之意旨，及本諸「罪疑唯輕」之法則，自應為被
      告己○○無罪之諭知。
據上論斷，應依刑事訴訟法第299 條第1 項前段、第300 條、第
301條第1項，山坡地保育利用條例第34條第1項，刑法第11條前
段、第28條、第47條第1項，中華民國九十六年罪犯減刑條例第2
條第1項第3款、第7條，判決如主文。
本案經檢察官陳佞如到庭執行職務。
中　　華　　民　　國　　96　　年　　9 　　月　　26　　日
　　　　　　　　　刑事第三庭審判長法　官  柳章峰
                                  法　官　吳國聖
                                  法　官　呂曾達
以上正本證明與原本無異。
如不服本判決，應於判決送達後10日內向本院提出上訴狀（應抄
附繕本），其未敘述上訴理由者，應於上訴期間屆滿後20日內補
提理由書狀於本院，上訴於臺灣高等法院臺中分院。告訴人或被
害人如對於本判決不服者，應具備理由請求檢察官上訴，其上訴
期間之計算係以檢察官收受判決正本之日期為準。
                                  書記官  許千士
中　　華　　民　　國　　96　　年　　9 　　月　　26　　日
附錄論罪科刑法條：
山坡地保育利用條例第34條第1 項
山坡地保育利用條例第34條
違反第 10 條規定者，處 6 月以上 5 年以下有期徒刑，得併科
新台幣 60 萬元以下罰金。
前項情形致釀成災害者，加重其刑至二分之一；因而致人於死者
，處5 年以上12年以下有期徒刑，得併科新台幣1 百萬元以下罰
金；致重傷者，處3 年以上10年以下有期徒刑，得併科新台幣80
萬元以下罰金。
因過失犯第 1 項之罪致釀成災害者，處 1 年以下有期徒刑，得
併科新台幣60 萬元以下罰金。
第 1 項未遂犯罰之。
犯本條之罪者，其墾殖物、工作物、施工材料及所使用之機具沒
收之。
